【裁判字號】    97,上訴,2016
【裁判日期】    970930
【裁判案由】    違反毒品危害防制條例
【裁判全文】
臺灣高等法院臺中分院刑事判決        97年度上訴字第2016號
上  訴  人
即  被  告  甲○○
                      弄19號.
上列上訴人因違反毒品危害防制條例案件，不服臺灣南投地方法
院97年度訴字第550號中華民國97年6月23日第一審判決（起訴案
號：臺灣南投地方法院檢察署97年度毒偵字第570號），提起上
訴，本院判決如下：
    主    文
上訴駁回。
    犯罪事實
一、甲○○前於民國95年間因違反毒品危害防制條例之連續施用
    第一級毒品、施用第二級毒品案件，經臺灣南投地方法院以
    95年度訴字第319號判決分別判處有期徒刑9 月、5 月確定
    ；另於同年間因酒醉駕車公共危險案件，經同法院以95年度
    投交簡字第379號判決判處有期徒刑5 月確定。嗣因中華民
    國九十六年罪犯減刑條例施行，上開3罪由同法院以96年度
    聲減字第37 號裁定將宣告刑均減為2 分之1 ，並定應執行
    有期徒刑8月又15日確定，而於96年7月16日縮刑期滿執行完
    畢。
二、甲○○前於94年間因施用毒品案件，經臺灣臺中地方法院以
    94年度毒聲字第1533號裁定送觀察、勒戒，因無繼續施用毒
    品之傾向，而於94年12月1日執行完畢釋放。詎其猶不知戒
    除劣行，於上開觀察、勒戒處分執行完畢釋放後5年內，復
    基於施用第一級毒品海洛因之犯意，於97年2月22日12時許
    ，在南投縣南投市○○路○段699巷26弄19號住處內，以將海
    洛因摻水置入針筒內注射血管之方式，施用海洛因1次。嗣
    經警依法於同年2月25日23時許對其採集尿液送驗，結果呈
    嗎啡陽性反應，因而查獲上情。
三、案經南投縣政府警察局報請臺灣南投地方法院檢察署檢察官
    偵查起訴。
    理    由
一、上訴人即被告（下稱）甲○○經合法傳喚，無正當不到庭，
    據其於原審審理時對於前揭犯罪事實均坦承不諱，且被告於
    97年2月25日23時，經警方採集被告尿液送驗結果，呈嗎啡
    陽性反應，有詮昕科技股份有限公司報告編號00000000號濫
    用藥物尿液檢驗報告1份附卷可稽，堪信被告之自白與事實
    相符。又被告前因施用毒品案件，業經執行如事實欄所示之
    觀察、勒戒處分，有臺灣高等法院被告前案紀錄表、入出監
    資料表各1份在卷可稽。足認被告於觀察、勒戒處分執行完
    畢後，於5年內又犯施用毒品犯行，依毒品危害防制條例第
    23條第2項規定，自應予依法論科。
二、按海洛因係毒品危害防制條例第2條第2項第1款所規定之第
    一級毒品，不得非法持有、施用，被告違反上開規定，非法
    持有進而施用海洛因，核被告所為，係犯毒品危害防制條例
    第10條第1項之施用第一級毒品罪。被告非法持有第一級毒
    品之低度行為，已為其非法施用第一級毒品之高度行為所吸
    收，不另論罪。被告有如事實欄所示犯罪前科暨經法院科刑
    及執行紀錄，有臺灣高等法院被告前案紀錄表各1份在卷可
    稽，其於受有期徒刑執行完畢後，5年以內故意再犯本件有
    期徒刑以上之罪，為累犯，應依刑法第47條第1項規定，加
    重其刑。
三、原審因依毒品危害防制條例第10第1項、刑法第11條前段、
    第47條第1項規定，審酌被告之素行，施用毒品之次數，施
    用毒品是戕害自己身心健康之行為，所生危害等一切情狀，
    予以科處有期徒刑10月，認事用法，核無違誤，量刑亦屬妥
    適。按「犯毒品危害防制條例第10條之罪者，於犯罪未發覺
    前，自動向行政院衛生署指定之醫療機構請求治療，醫療機
    構免將請求治療者送法院或檢察機關。依前項規定治療中經
    查獲之被告，應由檢察官為不起訴之處分。但以一次為限」
    ，毒品危害防制條例第21條第1項、第2項定有明文。核該條
    立法目的，在於鼓勵施用毒品者在犯罪未發覺前，自動藉由
    專責醫療機構之治療達到戒斷毒癮之目的，而以醫療機構之
    治療代替由刑事司法程序實施之觀察、勒戒及強制戒治等處
    遇，故該條第1項規定醫療機構免將請求治療者送法院或檢
    察機關。又施用毒品者既然在犯罪未發覺前，自動向醫療機
    構請求治療戒除毒癮，在治療階段有專業醫療人員使用合法
    藥物取代及減輕其對毒品之依賴，則在接受治療後或在療程
    實施中當無繼續施用毒品之必要。因此該條第2項關於「依
    前項規定治療中經查獲之被告，應由檢察官為不起訴處分」
    之規定，係指被告於犯罪未發覺前，其「請求治療之前施用
    毒品之犯行」，應由檢察官為不起訴處分。被告上訴意旨略
    以伊深知毒品之危害而參加減害計畫之替代療法，請給予自
    新機會云云，顯與毒品危害防制條例第21條所定檢察官應為
    不起訴處分之要件不合，被告上訴自無理由，應予駁回。
四、被告經合法傳喚，無正當理由不到庭，爰不待其陳述逕為判
    決。
據上論斷，應依刑事訴訟法第371條、第368條，判決如主文。
本案經檢察官乙○○到庭執行職務。
中    華    民    國    97    年    9    月    30     日
            刑事第七庭    審判長法  官  林  榮  龍
                                法  官  張  惠  立
                                法  官  鄭  永  玉
上列正本證明與原本無異。
如不服本判決應於收受送達後十日內向本院提出上訴書狀，其未
敘述上訴之理由者並得於提起上訴後十日內向本院補提理由書（
均須按他造當事人之人數附繕本）。
                                書記官    瑞  芳
中    華    民    國    97    年    9    月    30     日


司法院資訊處製作；財團法人民間司法改革基金會備份。
